臺灣臺北地方法院民事判決　　　　　　　　　　　　九十三年度訴字第一七二一號
　　原　　　告　乙○○
　　被　　　告　甲○○
　　訴訟代理人　范宗熙律師
當事人間侵權行為損害賠償事件，本院於九十三年十二月十三日言詞辯論終結，判決
如下：
    主  文
被告應給付原告新台幣伍萬捌仟佰柒拾元。
原告其餘之訴駁回。
訴訟費用由被告百分之一負擔，餘由原告負擔。
本判決第一項得假執行。被告如於假執行實施前，以新台幣伍萬捌仟佰柒拾元預供
擔保，得免為假執行。
原告其餘假執行之聲請駁回。
    事實及理由
一、原告起訴主張略以：原告與被告原係同事關係，於民國九十二年一月二十五日晚
    間某時許，二人與公司同事在某餐廳尾牙聚餐後，因同事即訴外人曾柏凱提議續
    往他處飲酒，遂由被告駕駛計程車載送原告、訴外人曾柏凱及黃姓大陸女子前往
    ，惟途經台北市○○○路○段附近時，被告與原告因是否要依原定計畫前往等故
    發生言語衝突，被告即要求原告下車，嗣因原告下車時用力關上車門、態度欠佳
    ，被告竟下車毆打原告臉部，致原告受有左眼周圍瘀腫、鼻瘀腫、上唇裂傷、瘀
    腫及下唇瘀腫等傷害（刑事部分業經本院九十二年度易字第一八四二號判處有期
    徒刑四月確定）。至今仍有耳鳴、頭疼及暈眩等症狀，原告因被告侵權行為受有
    如下之損害：（一）九十二年一月至九十三年十一月醫療費新台幣（下同）八千
    三百七十元。（二）工作損失十九年，以最低基本工資每月一萬六千元計算，合
    計三百六十四萬八千元。（三）律師費用七萬元。（四）精神賠償三百萬元。合
    計六百七十二萬六千三百七十元。並提出診斷證明書、委任契約及收據、醫療費
    用證明書、營利事業登記證、公司執照、畢業證書、醫療費用收據、營利事業所
    得稅結算申報書、統一發票、營業稅額繳款書、薪資袋、應用軟體採購合約等件
    為證，為此聲明被告應給付原告六百七十二萬六千三百七十元並願供擔保請准宣
    告假執行。
二、被告則以：原告受傷應依刑事認定「左眼周圍瘀腫、鼻瘀腫、上唇裂傷、瘀腫及
    下唇瘀腫」係屬輕微傷害，原告有誇大傷勢，其九十三年八月三十一日所附醫藥
    單有安定劑、改善血液循環與本件無關。原告與被告同在食品公司工作為搬運助
    手，非如原告所稱廣告開發；原告稱有開設保康企業社及慧凝企業有限公司（下
    種慧凝公司）早於九十年度時停業，此均在原告受傷之前，原告稱有此收入顯非
    可採等；被告對於原告請求醫療費用三千八百九十元部分不爭執，原告請求律師
    費用非屬必要費用；原告僅受輕傷請求精神賠償顯屬無據。綜上，原告請求僅得
    以被告侵權行為所受損害之程度為限。為此聲明駁回原告之訴，如受不利判決願
    供擔保請准宣告免為假執行。
三、原告主張被告毆打原告，致原告受有左眼周圍瘀腫、鼻瘀腫、上唇裂傷、瘀腫及
    下唇瘀腫等傷害，並提出診斷證明書為證，復為兩造所不爭執，堪信原告主張為
    真實。按因故意或過失，不法侵害他人之權利者，負損害賠償責任；不法侵害他
    人之身體或健康者，對於被害人因此喪失或減少勞動能力或增加生活上之需要時
    ，應負損害賠償責任；又不法侵害他人之身體、健康、名譽、自由、信用、隱私
    、貞操，或不法侵害其他人格法益而情節重大者，被害人雖非財產上之損害，亦
    得請求賠償相當之金額，民法第一百八十四條第一項前段、第一百九十三條第一
    項、第一百九十五條第一項分別定有明文。被告故意不法侵害原告之身體，既如
    前述，自應對原告負損害賠償責任。茲就原告請求之金額，逐項審核如下：
（一）醫療費用：原告主張因被告傷害，除如診斷證明書所載外傷外，至今仍有頭疼
      、耳鳴及眩暈現象，共支出醫療費用八千三百七十元，並提出診斷證明書、醫
      療費用證明單、醫療費用收據為證。被告對於原告支出醫療費用其中三千八百
      九十元部分不爭執。其餘部分則爭執並非被告行為所造成而無因果關係。惟查
      ：依據台北市立和平醫院九十三年十月十九日診斷書記載，原告九十二年一月
      二十五日由消防局救護車送入急診行上唇裂傷縫合手術。現仍伴隨頭痛、耳鳴
      及眩暈之症狀，宜繼續門診治療。再本院函詢臺北市立和平醫院，該院於九十
      三年十一月十一日以北市和醫病字第０九三六０八二七一００號函覆略以：頭
      疼、耳鳴及眩暈均為主觀（自訴）症狀，形成原因或許與外傷有關，但無法客
      觀地判定造成原因，若為外傷所致，通常假以時日可治癒，時間因人而異，乙
      ○○來本院就醫，依病歷記載確為此些症狀有關。原告亦陳稱受傷之前只有感
      冒才會偶有頭疼現象，而現在則有頭疼及耳鳴現象等情。足認原告頭疼及耳鳴
      等症狀與被告傷害有相當因果關係。被告抗辯應不足採，從而，原告請求自九
      十二年一月至九十三年十一月支出醫療費用八千三百七十元，洵屬有據。
（二）工作損失：原告主張其為慧凝公司、保康企業社負責人，受傷前曾在群世公司
      工作每月薪資加津貼約二萬九千元，原告請求以基本工資每月一萬六千元，並
      以十九年計算，合計請求三百六十四萬八千元工作損失。被告則抗辯原告受傷
      輕微並無工作損失。經查：I、原告雖為慧凝公司負責人，惟慧凝公司係一法
      人，具有獨立人格，原告以慧凝公司營業收入作為其請求依據顯不可採。何況
      依據財政部臺灣省北區國稅局中和稽徵所九十三年七月二十九日北區國稅中和
      三字第０九三一０二二一八四號函慧凝公司九十及九十一年度營業稅及營利事
      業所得稅申報書，其所得稅稅後淨額均為零元。且期間曾暫停營業。有各該營
      業稅額申報書、營利事業所得稅申報書等附卷可憑。II、原告雖為保康企業社
      負責人，惟依據財政部臺北市國稅局文山稽徵所九十三年七月二十三日財北國
      稅文山營業字第０九三０００八六七一號函乙○○君於九十年五月二十八日申
      請設立「保康企業社」，九十一年六月十七日擅自歇業，直到九十一年十二月
      二十七日申請註銷。顯見保康企業社係因營業不善所致，與被告其後傷害行為
      無關。III、原告主張曾在群世公司工作每月薪資加津貼約二萬九千元，惟據原
      告自陳其於九十一年十二月十五日已離職，九十二年一月二十五日受傷時並無
      工作等情。按損害賠償，係以填補被害人所受損害及所失利益為限。原告於被
      告為侵權行為時並無工作，原告亦未積極舉證證明確有何工作損失，自不得以
      受傷前之薪資或基本工資作為其工作損失。且原告請求時間長達十九年，更屬
      無據，此部分請求不應准許。
（三）律師費用：原告主張因被告侵權行為支出律師費用七萬元，並提出委任契約及
      收據為證。被告則抗辯此非必要費用。按我國民事訴訟法除第三審外並非採取
      律師訴訟主義，當事人所支出之律師費用，須當事人確有不能自為訴訟行為，
      必須委任他人代理之情形，所支出之代理人費用，為伸張權利或防禦上所必要
      者，始得認為訴訟費用之一種，於必要限度令敗訴之人賠償（參照司法院院字
      第二○五號解釋）。原告於刑事傷害案件雖委任律師，而於本件民事訴訟並無
      委任律師，而由原告自為主張舉證，原告並無確有不能自為訴訟行為之情形，
      其請求被告賠償律師費用七萬元，難認為有理由。
（四）精神賠償：原告主張被告毆打原告臉部，傷口縫合五針，造成無法進食及言詞
      ，且腦傷導致耳鳴、頭疼，須服用藥物控制，晚上服用安眠藥始能入睡，精神
      生活飽受煎熬，請求賠償三百萬元。被告則抗辯原告僅受有輕微傷害，精神賠
      償顯屬無據。按不法侵害他人之人格權者，被害人受有非財產上之損害，請求
      加害人賠償相當金額之慰撫金時，法院對於慰撫金之量定，應斟酌實際加害情
      形、所造成之影響、被害人痛苦之程度、兩造之身分地位經濟情形及其他各種
      狀況，以核定相當之數額，此最高法院著有四十七年台上字第一二二一號、五
      十一年台上字第二二三號判例足參。本院審酌被告因細故毆打原告，造成原告
      左眼周圍瘀腫、鼻瘀腫、上唇裂傷、瘀腫及下唇瘀腫等傷害，現仍伴隨頭痛、
      耳鳴及眩暈等症狀，受傷期間無法進食及言語；迄今仍有頭痛、耳鳴等症狀造
      成生活及精神上極大痛苦，兩造之身分、地位，被告為受薪之人，所得資力有
      限等情，認為原告請求三百萬元之慰撫金實屬太高，應酌減為五萬元，原告精
      神賠償之請求於此範圍內應予准許。逾此請求則無理由。
四、綜上所述，原告依侵權行為之法律關係，請求被告賠償醫療費用八千三百七十元
    及精神慰撫金五萬元，合計五萬八千三百七十元，即無不合，應予准許；至其逾
    此範圍之請求，為無理由，應予駁回。本件原告勝訴部分，係所命給付之金額未
    逾五十萬元之判決，爰依民事訴訟法第三百八十九條第一項第五款依職權宣告假
    執行；被告陳明願供擔保請准宣告免為假執行，茲酌定相當擔保金額准許之。至
    原告敗訴部分，其假執行之聲請即失所附麗，應併予駁回。
五、本件法律關係已臻明確，兩造其餘攻擊防禦方法，於判決結果無影響，爰不一一
    加以論列，附此序明。
六、據上論結，本件原告之訴為一部有理由，一部無理由，依民事訴訟法第七十九條
    、第三百八十九條第一項第五款，第三百九十二條，判決如主文。
中　　　華　　　民　　　國　　九十三　　年　　 十二 　　月　　 二十七 　日
                              民事第四庭  法  官    薛中興
正本係照原本作成
如對本判決上訴，須於判決送達後廿日內向本院提出上訴狀
中　　　華　　　民　　　國　　九十三　　年　　 十二 　　月　　 二十七 　日
                                          書記官    薛德芬
